臺灣彰化地方法院刑事判決　　　　　　　　　　　　　九十年度訴字第一二五八號
　　公　訴　人　臺灣彰化地方法院檢察署檢察官
　　被　　　告　豐源泉股份有限公司　設彰化縣埤頭鄉○○路○段六○九巷六十七
　　代　表　人　甲○○
　　被　　　告　乙○○
右列被告因違反廢棄物清理法案件，經檢察官聲請簡易判決處刑（八十八年度偵字第
八九八八號、九十年度偵字第二八七四號)，本院改依通常程序審理判決如左：
    主  文
豐源泉股份有限公司其法人之受僱人，因執行業務犯事業相關人員未依廢棄物清理法
規定之方式清除廢棄物，致污染環境之罪，科罰金新臺幣肆萬元。
乙○○事業相關人員（受僱人）未依廢棄物清理法規定之方式清除廢棄物，致污染環
境，處有期徒刑壹年貳月。緩刑肆年。
    事  實
一、乙○○係彰化縣埤頭鄉○○路○段六○九巷六十七號豐源泉股份有限公司（聲請
    簡易判決處刑書誤載為豐「原」泉股份有限公司；下稱豐源泉公司）負責人即代
    表人甲○○（前負責人為陳忠義）之子，其受僱於豐源泉公司擔任生產課長，明
    知豐源泉公司所產生之事業廢棄物應依法定方式清除、處理，竟為圖便利，於民
    國八十八年九月五日下午十一時許，駕駛豐源泉公司所有車牌號碼五Ｇ─三九五
    號自用大貨車，載運豐源泉公司所產生因不慎失火遭燒燬及沾濕欲丟棄、重量約
    五百公斤之一般事業廢棄物棉花，前往彰化縣埤頭鄉興農村舊濁水溪南岸堤防上
    欲傾倒。乙○○於到達上址後，隨即將半數約二百五十公斤之廢棄棉花傾倒於地
    ，致污染環境，經民眾發現而報警，其自知事態嚴重，乃電召豐源泉公司守衛吳
    福助駕駛堆高機前往上址幫忙將已傾倒在地之廢棄棉花鏟回上開車輛上，吳福助
    隨即依指示駕駛堆高機並偕同豐源泉公司員工葉慶桐前往幫忙鏟回（吳福助、葉
    慶桐業經臺灣彰化地方法院檢察署檢察官為不起訴處分確定）。嗣於同年九月六
    日凌晨零時十分許，經警據報前往上址查獲，並扣得豐源泉公司所有供乙○○載
    運清除廢棄棉花之上開自用大貨車一部。
二、案經彰化縣警察局北斗分局報請臺灣彰化地方法院檢察署檢察官聲請簡易判決處
    刑，經本院北斗簡易庭認為顯不宜逕以簡易判決處刑而移由本院改依通常程序審
    理。
    理  由
一、訊據被告乙○○對於右開事實坦承不諱，核與證人吳福助、葉慶桐迭於警訊、偵
    查中證述之情節相符，並經被告豐源泉公司之代表人甲○○分別於警訊、本院審
    理時陳述明確，復有車牌號碼五Ｇ─三九五號自用大貨車行車執照、彰化縣環保
    局九十一年五月十七日彰環四字第九一○○一六七八八○號函、經濟部公司執照
    等影本各一份、傾倒現場暨上開車輛照片六幀在卷可稽，足認被告乙○○之自白
    與事實相符，堪可採信。被告豐源泉公司之代表人甲○○於本院審理時雖辯稱：
    本件案發時，豐源泉公司係採三班制，發生狀況時，乙○○自作主張將上開廢棄
    物載運外出傾倒，伊並不知情，此係乙○○個人行為，與公司無關云云。惟查被
    告豐源泉公司係從事各種棉紗、棉布、混織紗、混織布之織造撚紗加工買賣及各
    種紗、布原料買賣等業務，且已辦妥公司登記，屬法人之事業機構，有上開公司
    執照影本可憑，而上開廢棄棉花尚未經過加工，僅因遭火焚燒或沾濕而無法使用
    ，屬廢棄之原料，有上開照片可參，其雖足以污染環境，惟尚非係有害之事業廢
    棄物，從而，上開廢棄棉花應屬豐源泉公司所產生之一般事業廢棄物無疑。又被
    告乙○○係豐源泉公司生產課長，於案發時段係該公司在場最高負責人，且其係
    利用上班時間駕駛公司所有之車輛載運公司所產生之一般事業廢棄物外出傾倒，
    並於事後指揮上班中之公司守衛吳福助、員工葉慶桐駕駛公司所有之堆高機外出
    幫忙鏟回等情，亦據被告乙○○、證人吳福助、葉慶桐分別於警訊、偵查或本院
    審理時供述、證述甚詳，則衡諸常情，被告乙○○當時應係為豐源泉公司執行業
    務甚明。再者，廢棄物清理法對法人科以罰金之規定，係採兩罰制，即因現行法
    制認法人無犯罪能力，故規定法人之負責人、代理人、受僱人或其他從業人員，
    因執行業務而犯該法第四十六條第一項（即修正前第二十二條第二項，修正情形
    詳如後述）之罪者，除處罰其行為人外，對該法人亦科以罰金刑，並不以該法人
    有故意或過失為前提。綜上所述，被告豐源泉公司之代表人甲○○為被告豐源泉
    公司所為之上開辯詞，尚難據為有利於被告豐源泉公司之認定。本件事證明確，
    被告乙○○犯行及被告豐源泉公司應負之兩罰責任均堪認定，應依法論科。
二、按「清除」係指事業廢棄物之收集、運輸行為，事業廢棄物貯存清除處理方法及
    設施標準第二條第二款定有明文。次按行為後法律有變更者，適用裁判時之法律
    ，但裁判前之法律有利於行為人者，適用最有利於行為人之法律，刑法第二條第
    一項亦規定甚明。查被告乙○○行為後，廢棄物清理法業於九十年十月二十四日
    修正公布，並自同年月二十六日生效，修正前廢棄物清理法第二十二條第二項第
    二款之規定，已移置修正後之第四十六條第一項第二款，其法定刑雖由「一年以
    上五年以下有期徒刑，得併科一百萬元（依現行法規所定貨幣單位折算新臺幣條
    例第二條規定，折合新臺幣為三百萬元）以下罰金」，修正為「一年以上五年以
    下有期徒刑，得併科新臺幣三百萬元以下罰金」，然二者之法定刑並無輕重不同
    ，且新舊法對於規範之對象及行為亦無不同，僅將處罰主體由抽象之「事業機構
    」具體明確化為「事業負責人或相關人員」，另修正前廢棄物清理法第二十二條
    第四項之法人兩罰規定，亦移置修正後之第四十七條，僅條號變動，並配合上開
    修正後廢棄物清理法條文條號更改用語，比較新舊法結果，舊法並未較有利於被
    告等，是本件依刑法第二條第一項前段規定，自應適用裁判時之法律。是核被告
    乙○○所為，係犯修正後廢棄物清理法第四十六條第一項第二款之事業相關人員
    （受僱人）未依廢棄物清理法規定之方式清除廢棄物，致污染環境罪。被告乙○
    ○係法人即被告豐源泉公司之受僱人，其因執行業務而犯修正後廢棄物清理法第
    四十六條第一項第二款之罪，依修正後同法第四十七條之規定，對被告豐源泉公
    司亦應科以該條之罰金。公訴人不及慮及上開法律修正後之相關規定，謂仍應分
    別適用修正前廢棄物清理法第二十二條第二項第二款、同條第四項之規定論處，
    尚有未洽，惟此乃法律修正變更之結果，起訴法條毋庸變更，附此敘明。爰審酌
    被告乙○○無不良前科（參卷附臺灣彰化地方法院檢察署刑案資料查註紀錄表及
    臺灣高等法院被告全國前案紀錄表），僅因一時貪圖便利始任意載運傾倒一般事
    業廢棄物，惟其傾倒之一般事業廢棄物數量非鉅，且經民眾發現後，即主動電召
    同事前往幫忙鏟回，對環境所生危害尚屬輕微，及其犯後坦承犯行、態度良好等
    一切情狀，就被告乙○○及被告豐源泉公司，分別量處如主文所示之刑。末查被
    告乙○○未曾受有期徒刑以上刑之宣告，有臺灣彰化地方法院檢察署刑案資料查
    註紀錄表及臺灣高等法院被告全國前案紀錄表在卷可按，其因一時失慮，致罹刑
    章，經此偵、審程序教訓，當知所警惕，信無再犯之虞，本院認前開對被告乙○
    ○所宣告之刑，以暫不執行為適當，爰併予諭知緩刑四年，用啟自新。
三、按修正後廢棄物清理法第四十七條係屬兩罰之規定，實際上為犯罪行為者為法人
    之負責人或代理人或受僱人或其他從業人員，並非認為係法人親自或共同犯罪，
    故對於供犯罪所用之物得以沒收之規定，並不適用於法人。查扣案之上開自用大
    貨車係被告豐源泉公司所有，有上開行車執照影本為據，而本件實際上為犯罪行
    為者係被告豐源泉公司之受僱人乙○○，並非認被告豐源泉公司親自犯罪或與其
    受僱人乙○○共同犯罪，從而，上開自用大貨車既非被告乙○○所有或其他共同
    正犯所有，雖係供被告乙○○犯罪所用之物，亦不得併予宣告沒收。
據上論斷，應依刑事訴訟法第四百五十二條、第二百九十九條第一項前段，（修正後
）廢棄物清理法第四十六條第一項第二款、第四十七條，刑法第十一條前段、第二條
第一項前段、第七十四條第一款，現行法規所定貨幣單位折算新臺幣條例第二條，判
決如主文。
本案經檢察官洪紹文到庭執行職務。
中      華      民      國    九十一    年      六      月      五      日
                                臺灣彰化地方法院刑事第三庭
                                    法      官  陳  連  發
右正本證明與原本無異。
如不服本判決，應於判決送達後十日內向本院提出上訴狀( 須附繕本 )。
                                    法院書記官  張  木  松
中      華      民      國    九十一    年      六      月      七      日
廢棄物清理法第四十六條第一項第二款、第四十七條。
廢棄物清理法第四十六條第一項第四款：
有下列情形之一者，處一年以上五年以下有期徒刑，得併科新台幣三百萬元以下罰金
：
一、任意棄置有害事業廢棄物者。
二、事業負責人或相關人員未依本法規定之方式貯存、清除、處理或再利用廢棄物，
    致污染環境者。
三、未經主管機關許可，提供土地回填、堆置廢棄物。
四、未依第四十一條第一項規定領有廢棄物清除、處理許可文件，從事廢棄物貯存、
    清除、處理，或未依廢棄物清除、處理許可文件內容貯存、清除、處理廢棄物者
五、執行機關之人員委託未取得許可文件之業者清除、處理一般廢棄物者；或明知受
    託人非法清除、處理而仍委託。
六、公民營廢棄物處理機構負負人或相關人員、或執行機關之人員未處理廢棄物，開
    具虛偽證明。
無許可文件，以經營廢棄物清除、處理為常業者，處三年以上十年以下有期徒刑，得
併科新台幣九百萬元以下罰金。
